最高法院刑事判決　　　　　　九十六年度台上字第三八五九號
上　訴　人　甲○○
選任辯護人　張慶宗律師
上列上訴人因違反毒品危害防制條例案件，不服台灣高等法院台
中分院中華民國九十三年十二月一日第二審判決（九十三年度上
訴字第一三一七號，起訴案號：台灣彰化地方法院檢察署九十年
度偵字第一八七一、四九三四、六一九六號），提起上訴，本院
判決如下：
    主  文
原判決撤銷，發回台灣高等法院台中分院。
　　理　由
本件原判決認定上訴人甲○○於民國八十九年十一、二月間某日
，在彰化縣員林鎮○○里○○街四號住處，轉讓些許數量之第二
級毒品安非他命一次予前來維修電視之友人劉餘聰施用。又於九
十年一月中旬某日，在彰化縣員林鎮○○○○路口，自姓名不詳
綽號「郭子」，取得第一級毒品海洛因二十二包、第二級毒品安
非他命十四包，嗣意圖供販賣之用，攜至其彰化縣員林鎮○○里
○○街四號住處之三樓寢室而持有之。迨九十年三月六日十五時
許，經警搜索扣得第一級毒品海洛因二十二包合計淨重五十九點
二三公克、第二級毒品安非他命十四包合計淨重六十六點五六公
克（驗餘剩六十六點四六公克），及供意圖販賣用之毒品價格重
量對照表一張、電子磅秤一組、研磨器一組（內有殘留些許之第
一級毒品海洛因）、塑膠空袋二包、裝過毒品海洛因袋子五個、
裝毒品海洛因袋子四個、裝毒品用黑色包包一個等情，因而撤銷
第一審法院關於上訴人部分之科刑判決，改判論處上訴人轉讓第
二級毒品罪刑。又意圖販賣而持有第一級毒品罪刑，固非無見。
惟查(一)按認定犯罪事實所憑之證據，其為訴訟上之證明，必須達
於一般人均可得確信其為真實而無可懷疑之程度，始可據為被告
有罪之證明，倘若犯罪之證明尚未達於此一程度，遽採為犯罪之
依據，即難謂為適法。本件原判決認定上訴人轉讓第二級毒品罪
刑，係以證人劉餘聰之證述為唯一之證據，並無其他證據佐證該
證人所供屬實。且該證人於警詢中證稱：其係與「阿乾」之友人
一起至上訴人住家替上訴人修理電視，修理完畢，向上訴人索取
些許安非他命，上訴人由口袋中取出少量以紙張包裝之安非他命
給我，即與「阿乾」一起離去等語（見彰警刑字第三五０七八號
卷第六頁反面），究竟有無「阿乾」其人？「阿乾」是否知悉上
情？有無其他事證足以佐證？因攸關上訴人此部分犯罪事實之認
定，原審未加調查，遽行判決，自有刑事訴訟法第三百七十九條
第十款規定所稱應於審判期日調查之證據未予調查之違法。(二)有
罪之判決書，不僅應於事實欄內詳加記載構成犯罪之事實，並說
明其憑以認定之證據與理由，始足以論罪科刑。按販賣毒品行為
，並不以販入之後復行賣出為要件，祇要以營利為目的，而有販
入或賣出行為之一者，即足構成。而意圖販賣而持有毒品罪，必
行為人非以營利售賣意圖而販入，或因其他原因而持有，嗣起意
圖利售賣，尚未著手於賣出行為，方足該當。本件原判決認定上
訴人於九十年一月中旬某日，在彰化縣員林鎮○○○○路口，自
姓名不詳綽號「郭子」，取得第一級毒品海洛因二十二包、第二
級毒品安非他命十四包，嗣意圖供販賣之用，攜至其彰化縣員林
鎮○○里○○街四號住處之三樓寢室而持有之，迨九十年三月六
日十五時許為警查獲等情，而論處上訴人意圖販賣而持有第一級
毒品罪刑。但上訴人所購入之部分海洛因為塊狀，並以研磨器將
塊狀之海洛因磨成粉末，核與一般施用者之購買情形有別（見彰
警刑字第三四四０四號卷第四頁正反面）。上訴人如基於營利之
意圖而販入，似已該當於販賣毒品之行為。如非基於販賣之意圖
而販入，其於基於何種動機，於何時起意意圖販賣營利？攸關上
訴人犯罪事實之認定與法律之適用，自有詳加辨明之必要。(三)刑
法第三十八條第一項第二款或其他特別法所定供犯罪所用或供犯
罪預備之物，而應諭知沒收者，必以該等物品與犯罪之間有直接
關係者，始屬相當，若扣案之物品與本案之犯罪無直接之關聯，
即無諭知沒收之餘地。原判決諭知毒品價格重量對照表壹張均沒
收。但上開價格重量對照表僅有一錢九包、九錢，半錢十二包、
六錢，一兩二十五包、二十五包等語，並無價格之記載（見三四
四０四號警卷第一七頁），是上開證物與本案之犯罪具有如何之
直接關聯，未見原判決詳加說明，遽行宣告沒收，自有理由欠備
之違誤。上訴意旨指摘原判決不當，尚非全無理由，應認有撤銷
發回更審之原因。
據上論結，應依刑事訴訟法第三百九十七條、第四百零一條，判
決如主文。
中　　華　　民　　國　九十六　年　　七　　月   十九   日
                      最高法院刑事第四庭
                          審判長法官  黃　一　鑫
                                法官  林　秀　夫
                                法官  徐　昌　錦
                                法官  孫　增　同
                                法官  趙　文　淵
      本件正本證明與原本無異
                                      書  記  官
中　　華　　民　　國　九十六　年　　七　　月  二十四  日
                                                H
